臺灣彰化地方法院刑事裁定　　　　　　　　　　　　　　九十二年度自字第三八號
　　自　訴　人　金景山實業股份有限公司　設彰化縣花壇鄉○○村○○路三０號
　　代　表　人　甲○○
　　被　　　告　丙○○
右列被告因偽造文書等案件，經自訴人提起自訴，本院裁定如左：
    主  文
自訴駁回。
    理  由
一、按法院或受命推事於自訴案件第一次審判期日前訊問及調查結果，如認為案件有
    刑事訴訟法第二百五十二條至第二百五十四條之情形者，得以裁定駁回其自訴，
    同法第三百二十六條第三項定有明文。
二、本件自訴意旨略以詳如附件刑事自訴狀影本所載。
三、按犯罪事實應依證據認定之，無證據不得認定犯罪事實，刑事訴訟法第一百五十
    四條第二項定有明文。又認定不利於被告之事實，須依積極證據，苟積極證據不
    足為不利於被告事實之認定時，即應為有利於被告之認定，更不必有何有利之證
    據，此最高法院三十年上字第八一六號著有判例。
四、被告董秀錦於本院訊問時堅決否認有何自訴人指訴之行使偽造私文書及詐欺取財
    犯行，辯稱：伊與同案被告乙○○（所涉行使偽造私文書及詐欺取財罪嫌，經本
    院於九十三年一月三十日以同一案件經檢察官開始偵查者，不得再行自訴為由，
    判決自訴不受理）為夫妻關係，有關與自訴人簽立「合作經營契約書」一事，係
    全權委託同案被告乙○○處理，被告並未實際參與簽約，不知同案被告乙○○簽
    約時有簽寫「白金泉」之署押；又上開契約訂立後，伊與同案被告乙○○有出資
    、參與臺灣民俗村之經營，並有將盈收款部分交付與自訴人，伊並無何自訴狀指
    訴之行使偽造私文書及詐欺取財犯行等語。經查：（一）上開「合作經營契約書
    」係由同案被告乙○○代理被告丙○○及白金泉（有關同案被告乙○○是否有代
    理白金泉訂約之權限，另案由檢察官偵查中）出面與自訴人簽立，被告於訂立契
    約當時並未在場一節，已據自訴人指陳及同案被告乙○○供明在卷，並經證人即
    在場之見證人蔡啟仲於本院九十二年七月二十五日訊問時到庭證述為真，是被告
    辯稱：簽約部分伊並未實際參與簽約，不知同案被告乙○○簽約時有簽寫「白金
    泉」之署押等語，並非虛妄；又自訴人於本院九十二年六月十六日訊問時陳稱：
    「（問：何以要告丙○○？）被告丙○○出名簽約。」一語，且自訴人除此之外
    ，並未提出其他被告涉有行使偽造私文書罪嫌之積極證據供以調查，自難單以被
    告為前開契約當事人之一，且與同案被告乙○○具有夫妻關係，即逕率予推認被
    告有何行使偽造私文書之犯行。（二）復按刑法第三百三十九條第一項之詐欺罪
    之成立，以意圖為自己或第三人不法所有，以詐術使人將本人或第三人之物交付
    為其要件，又所謂以詐術使人交付，必須被詐欺人因其詐術而陷於錯誤，若其所
    用方法，不能認為詐術，亦不致使人陷於錯誤，即不構成該罪，最高法院四十六
    年臺上字第二六０號判例可資參照。被告於上開「合作經營契約書」簽訂後，曾
    於九十二年一月間交付一千多萬元之費用作為修補、建設臺灣民裕村設備等相關
    費用，且有參與臺灣民俗村之經營，並先、後將總計約四、五百萬元之營業收入
    款項交付與自訴人等情，已據自訴人於本院訊問時陳稱屬實（見本院九十二年六
    月十六日訊問筆錄），並據證人即自訴人之女兒施美越（亦為臺灣民俗村之管理
    財務人員）、臺灣民俗村之會計人員曹佳柔二人於本院九十二年八月十五日訊問
    證述屬實，自訴狀記載自訴人並未分配到任何營業收入云云，並非事實。是被告
    於訂約後既確有出資並參與經營之行為，並有將營業收入分配交付與自訴人，且
    本件依約係由被告提出修復、營運資金、由自訴人提出臺灣民俗村之園地設施，
    自難認被告有何基於為自己不法所有意圖、施用詐術之詐欺取財行為，至被告與
    自訴人雙方倘有未依約完全履行之情事，乃屬民事之糾葛，應循民事救濟途徑解
    決。（三）此外，復查無其他積極證據足資證明被告有何自訴人指訴之上開犯行
    ，其犯罪嫌疑不足，揆諸首揭說明，爰以裁定駁回自訴。
五、又自訴人雖曾於九十二年十二月十九日向本院陳遞刑事撤回自訴狀，惟按「告訴
    或請求乃論之罪，自訴人於第一審辯論終結前，得撤回自訴」，刑事訴訟法第三
    百二十五條第一項定有明文；因自訴人指訴被告所涉之行使偽造私文書、詐欺取
    財罪嫌，均非屬告訴或請求乃論之罪，是上開撤回自訴狀並不生撤回自訴之效力
    ，併此敘明。
據上論斷，應依刑事訴訟法第三百二十六條第三項、第二百五十二條第十款，裁定如
主文。
中      華      民      國    九十三    年      一      月     三十     日
                                臺灣彰化地方法院刑事第二庭
                                  審判長法官  李  水  源
                                  法      官  黃  齡  玉
                                  法      官  李  雅  俐
右正本證明與原本無異。
如不服本裁定應於裁定送達後五日內向本院提出抗告狀（須附繕本）。
                                  法院書記官  陳  秀  娟
中      華      民      國    九十三    年      二      月       三     日
